【裁判字號】    92,交上訴,63
【裁判日期】    920812
【裁判案由】    公共危險等
【裁判全文】
臺灣高等法院刑事判決                            九十二年度交上訴字第六三號
    上  訴  人
    即  被  告  乙○○
    選任辯護人  江松鶴  律師
右上訴人因公共危險等案件，不服臺灣桃園地方法院九十一年度交訴字第一五三號，
中華民國九十二年一月二日第一審判決（起訴案號：臺灣桃園地方法院檢察署九十一
年度偵字第一三四二八號），提起上訴，本院判決如左：
    主  文
上訴駁回。
    事  實
一、乙○○前因用藥酒醉駕駛案，經原審法院以八十九年度桃交簡字第一四四號判決
    判處罰金二萬元，如易服勞役，以百元折算壹日，於八十九年七月十日繳清罰
    金而執行完畢（本案行為後，又於九十一年十月二十六日晚上十一時許酒後駕車
    ，經原審法院九十二年度桃交簡字第七四號判決有期徒刑貳月，如易科罰金，以
    佰元折算壹日，現服刑中，不構成累犯）。
二、乙○○明知服用酒類不能安全駕駛動力交通工具者，不得駕駛，仍於九十一年七
    月二十六日凌晨零時許起，在桃園縣桃園市某處之卡拉ＯＫ店中飲用酒類迄同日
    凌晨五時許止，已至不能安全駕駛動力交通工具之狀態後（未達心神喪失或精神
    耗弱之程度），隨即駕駛車號Ｚ九–一六九三號自用小客車，搭載其友人尤文通
    一同沿桃園縣八德市○○路由桃園往大溪方向行駛欲返回家中，嗣於同日上午六
    時許行經桃園縣八德市○○路一段一一六號前，本應注意車輛行駛時，駕駛人應
    注意車前狀況，並隨時採取必要之安全措施；以及汽車駕駛人飲酒後其吐氣所含
    酒精成分超過每公升零點二五毫克以上者，不得駕車，而依當時天候為晴、日間
    自然光線充足、路面狀態乾燥無缺陷、道路型態為直路、且無障礙物、視距良好
    等情狀，並無不能注意之情事，仍疏未注意，不慎撞及同向在前由甲○○騎乘而
    正常行駛，車牌號碼ＶＬ○–八九五號之輕型機車，致甲○○人車倒地，並受有
    頭部外傷合併皮血腫、臉、四肢、背擦傷、右耳併撕裂傷及右鎖骨骨折等傷害。
    乙○○於肇事後，未停車察看及為必要之救護措施，反另行起意，迅速駕車逃離
    現場。嗣經警於同日上午六時四十分許，循線在桃園縣桃園市○○○街八十六號
    前查獲被告，並測試其吐氣酒精濃度值高達每公升一點三五毫克，並於訊問過程
    中有意識模糊，多話及泥醉等情狀。
三、案經甲○○訴由桃園縣警察局八德分局報告臺灣桃園地方法院檢察署檢察官偵查
    起訴。
    理  由
一、訊據上訴人即被告乙○○坦承有右揭酒後開車、過失傷害犯行，惟稱當時酒醉，
    不知肇事而繼續駕駛，無逃逸之故意云云。
二、惟查被告酒醉開車，並因開車不慎傷害甲○○，於肇事後，未下車處理而逃逸一
    節，業據告訴人甲○○於警訊、偵查時之指訴甚詳，且並經證人即當時與被告同
    車之乘客尤文通、現場目擊證人呂明達於分別於警訊、偵查時證述在卷（見偵卷
    第八頁背面、第九頁正面、第十一頁正面、第十二頁背面、第十三頁正面、第四
    十頁正面、第五十五頁背面），且有桃園縣警察局道路交通事故調查報告表、舉
    發違反道路交通管理事件通知單、酒精值測定單各一紙、車籍作業系統查詢認可
    資料二紙、測試觀察紀錄表一紙及現場遺留碎片照片二張、肇事車輛受損照片三
    張、現場照片三張、診斷證明書乙紙附卷可資佐證（見偵卷第十四頁、第十六頁
    至第二十三頁、第四十四頁）。
三、按飲酒後吐氣所含酒精成分超過每公升０、二五毫克以上者，不得駕車；又汽車
    行駛時，駕駛人應注意車前狀況，並隨時採取必要之安全措施，道路交通安全規
    則第一百十四條第二款、第九十四條第三項分別定有明文。被告為汽車駕駛人，
    考有合格之駕駛執照，有其駕駛執照影本乙紙在卷可憑（見偵查卷第十六頁）自
    應熟諳上開規定，並應注意及之，且依其肇事當時天候為晴、日間自然光線充足
    、路面狀態乾燥無缺陷、道路型態為直路、且無障礙物、視距良好，有上開道路
    交通事故調查報告表足按，足認當時並無不能注意之情事，被告仍於酒醉後駕車
    行駛於前述路段，並疏未注意車前狀況，致撞及同向在前由告訴人甲○○騎乘之
    上開機車，致告訴人人車倒地而受有上揭傷害，其有過失甚明，且其過失與告訴
    人所受傷害結果間，亦足認有相當因果關係。
四、再依照交通部運輸研究所七十九年八月對駕駛人行為之研究（酒醉駕車對駕駛行
    為之分析研究）指出，吐氣每公升酒精含量零點二五ｍｇ等於血液中酒精濃度（
    ＢｌｏｏｄＡｌｃｏｈｏｌＣｏｎｃｅｎｔ簡稱ＢＡＣ）百分之零點零五（亦即
    每１００ｍｌ血液中含５０ｍｇ酒精），而（１）ＢＡＣ到達百分之０‧２３至
    百分之０‧０５時，對駕駛能力之影響為：多數駕駛人心境逐漸變幻不定、視覺
    與反應靈敏性減弱、對速度及距離的判斷力差。對心理行為之影響為：觀察力逐
    漸欠缺、心情漸趨輕鬆、自信心增加、多話、精神狀態處於陶醉感。（２）ＢＡ
    Ｃ到達百分之０‧０５至百分之０‧０８時，對駕駛能力之影響為：反應遲鈍、
    駕駛能力受損、遲而不決或決而不行。對心理行為之影響為：情緒鬆弛、感情與
    行為趨向誇張、肌肉不協調、精神處於興奮狀態。（３）ＢＡＣ到達百分之０‧
    ０８至百分之０‧１５時，對駕駛能力之影響為：判斷力嚴重受到影響、能與精
    神協調受損、駕駛之體能困難增加。對心理行為之影響為：產生情緒異常現象、
    步伐不平穩、言語不清、反應惡劣、記憶及判斷力受損、精神處於錯亂狀態。（
    ４）超過百分之０‧５，對駕駛人能力之影響為：無法開車。對心理行為之影響
    為：爛醉如泥、失去知覺可能致死、精神處於昏睡狀態。而被告於飲酒後為警查
    獲，其吐氣所含酒精成份為每公升一點三五毫克，等於血液中酒精濃度為百分之
    ○點二七，參酌上開說明，對其駕車能力之影響至少為：判斷力嚴重受到影響、
    能與精神協調受損、駕駛之體能困難增加。對心理行為之影響則至少為：產生情
    緒異常現象、步伐不平穩、語言不清、反應惡劣、記憶及判斷力受損、精神處於
    錯亂狀態。另參考德國、美國之認定標準，對於酒精濃度呼氣已達每公升零點五
    五或血液濃度達百分之零點一一以上，肇事率為一般正常人之十倍，應認為已達
    「不能安全駕駛」之標準，亦經法務部八十八年五月十八日（八八）法檢字第○
    ○一六六九號函釋甚明。另衡之被告係由後向前直撞在前正常行駛之告訴人所騎
    輕型機車，及證諸被告被查獲後於被訊問過程中有意識模糊，多話及泥醉等情狀
    （見偵查卷第二三頁測試觀察紀錄表）是其當時精神狀態尚未達精神耗弱或心神
    喪失之狀態；復佐以被告肇事後所測得之吐氣中酒精濃度值高達每公升一點三五
    毫克，已超出前開正常標準甚多，足徵其飲酒後確已達不能安全駕駛動力交通工
    具之程度。被告酒醉竟猶駕駛前開車輛行駛於道路上，於警訊時稱：「我只知道
    撞到的是輕機車」（見偵查卷第五頁）；於偵查中稱「我知道有碰到東西」（見
    卷第四八頁背面）；則被告已知肇事致人受傷，又另行起意，猶知逃離現場。被
    告過失傷害人、服用酒類不能安全駕駛動力交通工具及肇事逃逸之犯行，事證均
    已明確，足堪認定，應予依法論科。
五、核被告乙○○所為，係犯刑法第一百八十五條之三服用酒類，不能安全駕駛動力
    交通工具而駕駛罪、同法第二百八十四條第一項前段之過失傷害罪，及同法第一
    百八十五條之四之肇事逃逸罪。被告係酒醉駕車因而致人受傷，就其所犯過失傷
    害部分，應依道路交通管理處罰條例第八十六條第一項之規定，加重其刑。又被
    告所犯前開三罪，犯意各別，行為互異，罪名不同，應予分論併罰。
六、原審以被告罪證明確，適用道路交通管理處罰條例第八十六條第一項，刑法第一
    百八十五條之三、第一百八十五條之四、第二百八十四條第一項前段、第五十一
    條第五款，罰金罰鍰提高標準條例第一條前段，並審酌被告前即曾因酒醉駕車案
    件，經本院於八十九年五月六日判決判處罰金二萬元，甫於八十九年七月十日執
    行完畢，有本院被告全國前案紀錄表一份在卷可查，本應知所警惕，較一般人更
    加潔身自愛，卻仍於飲酒後吐氣時所含酒精濃度超出安全值甚多，顯不能安全駕
    駛交通工具之情況下，仍駕駛汽車，更因之肇事致他人受傷，甚且於肇事後逃逸
    現場，置他人之生命安危於不顧，足認其藐視法律及輕忽他人生命、身體法益之
    心態明顯及其過失程度、犯罪所生之損害、犯罪後坦承認罪，態度尚稱良好等一
    切情狀，就所犯上開三罪間，分別就酒後駕車部分量處有期徒刑肆月；就過失傷
    害人部分量處有期徒刑參月；就肇事致人受傷而逃逸部分量處有期徒刑捌月；並
    定其應執行之刑為有期徒刑壹年。認事用法並無不合，量刑亦屬適當；被告於本
    院審理中固與被害人達成和解，逾期始履行和解條件，賠償新台幣五十萬元；惟
    本院認被告一再酒後開車，枉顧公眾安全，即使本案犯罪後，又於九十一年十月
    二十六日晚上十一時許酒後駕車被查獲，足認不宜減輕刑度，以促被告警惕。則
    被告上訴意旨仍執前詞否認故意肇事逃逸，並稱原審量刑過重云云，而指摘原判
    決不當，為無理由，應予駁回。
據上論斷，應依刑事訴訟法第三百六十八條，判決如主文。
本案經檢察官朱兆民到庭執行職務。
中      華      民      國    九十二    年      八      月     十二     日
                              臺灣高等法院交通法庭
                                  審判長法  官  陳  祐  治
                                        法  官  楊  炳  禎
                                        法  官  王  炳  梁
右正本證明與原本無異。
肇事逃逸部分如不服本判決，應於收受送達後十日內向本院提出上訴書狀，其未敘述
上訴之理由者並得於提起上訴後十日內向本院補提理由書（均須按他造當事人之人數
附繕本）。
其餘不得上訴。
                                        書記官  潘  大  鵬
中      華      民      國    九十二    年      八      月      十三    日
附錄本案論罪科刑法條全文：
刑法第一百八十五條之三
服用毒品、麻醉藥品、酒類或其他相類之物，不能安全駕駛動力交通工具而駕駛者，
處一年以下有期徒刑、拘役或三萬元以下罰金。
刑法第一百八十五條之四
駕駛動力交通工具肇事，致人死傷而逃逸者，處六月以上五年以下有期徒刑。
刑法第二百八十四條
因過失傷害人者，處六月以下有期徒刑、拘役或五百元以下罰金。致重傷者，處一年
以下有期徒刑、拘役或五百元下罰金。
道路交通管理處罰條例第八十六條
汽車駕駛人，無駕駛執照駕車、酒醉駕車、吸食毒品或迷幻藥駕車、行駛人行道或行
經行人穿越道不依規定讓行人優先通行，因而致人受傷或死亡，依法應負刑事責任者
，加重其刑至二分之一。
汽車駕駛人，在快車道依規定駕車行駛，因行人或慢車不依規定，擅自進入快車道，
而致人受傷或死亡，依法應負刑事責任者，減輕其刑。


司法院資訊處製作；財團法人民間司法改革基金會備份。
